臺灣板橋地方法院民事判決　　　　　　　 94年度訴字第998號
原　　　告　淡江大學
法定代理人　張家宜
訴訟代理人　韓名銅律師
被　　　告　奇億建設股份有限公司
法定代理人　甲○○
訴訟代理人　蔡讚燁律師
上列當事人間請求損害賠償事件，經本院於民國94年10月13日言
詞辯論終結，判決如下：
    主  文
原告之訴及假執行之聲請均駁回。
訴訟費用由原告負擔。
    事實及理由
一、原告主張：被告擬於原告校址旁之台北縣淡水鎮○○路興建
    飯店式學生套房，明知未得原告之許可，竟擅用原告校名簡
    稱名之為「淡大財庫」（下稱系爭建案），並以原告校門實
    景照片，於民國94年5 月15日、22日分別在聯合報、中國時
    報刊登大幅商業廣告（下稱系爭廣告），使一般人誤信係原
    告所營商業行為，致原告校譽嚴重受損。原告曾以存證信函
    通知被告停止使用原告名義，被告竟置之不理。被告所為客
    觀上足以使人誤信係原告所營商業行為，顯已侵害原告之人
    格權。爰依民法第18條、第19條、第195 條第1 項之規定，
    請求被告負損害賠償責任等語。並聲明：（一）被告應停止
    使用原告校門實景之商業廣告行為及給付原告新台幣（下同
    ）100 萬元（二）願供擔保，請准宣告假執行。
二、被告則以：系爭廣告均有載明「投資興建/奇億建設」、「
    廣告企劃/金星廣告」、「工程營造/助群營造」及建造字號
    、基地位置等，並無原告投資之字樣。又系爭廣告並未以原
    告校門作廣告，僅以三叉路旁設立之指示路標，表示建築個
    案之位置，更未表示設於原告校園內。且近日類似建築個案
    所在多有，有關大專院校校名簡稱加上建築案名，早為約定
    成俗作為地點之通稱，無非僅表示建築基地鄰近位置，並無
    所謂使人誤信係由原告所營之商業行為之虞。又被告非屬學
    校，無與原告有同名之虞可能，自無侵害原告之人格權與姓
    名權，亦未侵害原告之名譽。按法人無精神上痛苦可言，故
    原告無適用民法第195 條請求之權利，況原告並未受有損害
    ，不符該條文所明定之情節重大始得請求，是以，原告起訴
    請求賠償慰金100 萬元，於法無據，應予駁回等語置辯。並
    聲明：（一）請求駁回原告之訴及其假執行之聲請（二）如
    受不利判決，願供擔保，請准免予假執行。
三、本件原告主張被告於94年5 月15日、22日分別在聯合報、中
    國時報刊登系爭廣告之事實，業據提出94年5 月15日聯合報
    、22日中國時報商業廣告影本各1 件為證，且為被告所不爭
    執，堪信為真實。
四、按不法侵害他人之名譽者，被害人雖非財產上之損害，亦得
    請求賠償相當之金額，固為民法第195 條第1 項所明定，然
    關於侵權行為損害賠償之請求權，客觀要件須有損害之發生
    ，主觀要件須行為人有故意或過失。又按名譽為人在社會上
    享有一般人對其品德、聲望所加之評價，因此名譽有無受損
    害，應以社會上對其評價是否貶損以為斷，至於主觀上是否
    感到受損害，並非認定標準。經查：
（一）本件原告主張被告以原告校門實景刊登系爭建案之商業廣
      告行為，影響原告校譽等語。惟查，被告所刊登者並非原
      告校門實景，而係三叉路邊指示路標，且被告所刊登系爭
      廣告中均註明「緊鄰淡江大學」，並於左下角附位置圖，
      載明投資興建者、廣告企劃、工程營造者、建造字號及基
      地位置，要無指涉原告投資字樣，參以位置圖所標示基地
      位置亦不在校內，且近日類似建築個案所在多有，有關大
      專院校校名簡稱加上建築案名，早為約定成俗作為地點之
      通稱，無非僅表示建築基地鄰近位置，是本件客觀上不致
      有使人誤信系爭建案係原告所營商業行為之可能，復尚不
      足以貶損社會一般人對原告之信譽、聲望之評價，自不能
      謂原告之名譽因此受有損害。
（二）次按法人名譽遭受損害，無精神上痛苦之可言，登報道歉
      已足回復其名譽，自無依民法第195 條第1 項規定請求精
      神慰藉金之餘地，最高法院62年台上字第2806號判例可資
      參照。是原告既為法人，無受有精神上痛苦，自不得請求
      精神慰藉金。
（三）據上所述，原告依民法第18條、第19條、第195 條第1 項
      之規定，請求被告停止使用原告校門實景之商業廣告行為
      及給付原告100 萬元之慰藉金，洵屬無據，應予駁回。
五、綜上所述，被告所為之上開行為，客觀上並無造成原告名譽
    之損害，自無成立侵權行為之餘地。從而，原告本於侵權行
    為損害賠償之法律關係，請求被告停止使用原告校門實景之
    商業廣告行為及給付原告100 萬元之慰藉金，為無理由，應
    予駁回。原告之訴既經駁回，其假執行之聲請即失所附麗，
    應併予駁回。
六、本件事證已臻明確，兩造其餘主張及攻擊防禦方法，核與判
    決結果不生影響，爰不一一論述，附此敘明。
七、訴訟費用負擔之依據：民事訴訟法第78條。
中　　華　　民　　國　　94　　年　　10　　月　　27　　日
                  民事第二庭    法　官　連士綱
以上正本係照原本作成
如對本判決上訴，須於判決送達後20日內向本院提出上訴狀
中　　華　　民　　國　　94　　年　　10　　月　　27　　日
                                書記官　李宏明
